最高法院刑事判決　　　　　　　　　　　　　　　　　八十八年度台非字第一四號
　　上訴人　最高法院檢察署檢察總長
　　被　告　甲○○　男
右上訴人因被告偽造文書案件，對於台灣桃園地方法院中華民國八十七年四月二十一
日第一審確定判決（八十七年度易字第八○二號，起訴案號：台灣桃園地方法院檢察
署八十七年度偵字第九○八號、第一三○○號），認為違背法令，提起非常上訴，本
院判決如左：
    主  文
原判決撤銷。
甲○○變造汽車駕駛執照，足以生損害於公眾及他人，處有期徒刑月，如易科罰金
，以佰元折算壹日。扣案黃禮昌所有汽車駕駛執照壹枚上換貼之「甲○○」照片壹
幀沒收。
    理  由
非常上訴理由稱：「按已受請求之事項未予判決，或未受請求之事項予以判決者，其
判決當然為違背法令，刑事訴訟法第三百七十九條第十二款定有明文。而五親等內血
親或三親等內姻親之間，犯竊盜罪者，須告訴乃論，復為刑法第三百二十四條第二項
所明定。查原判決認定被告甲○○因殺人一案被通緝，為免暴露身分，竟於八十六年
八月上旬前往桃園縣楊梅鎮○○路二三七巷三十八弄四十四號其連襟黃禮昌住處作客
之際，乘機竊取黃禮昌之汽車駕駛執照一枚，得手後於同年月中旬某日在其住處將駕
照上之黃禮昌之照片撕下，而換貼其本人之照片，予以變造，以供遇警受檢之用，嗣
於八十七年一月七日為警查獲等事實，因認被告有犯刑法第三百二十條第一項之竊盜
罪及同法第二百十二條之變造特種文書罪，並說明二罪有方法及目的之牽連關係，屬
裁判上之一罪，檢察官雖未將其竊盜犯行起訴，認屬起訴效力之所及，自得一併審判
，而從一重之竊盜罪論科，判處如主文所示之刑，固屬不無見地，惟查被告係被害人
黃禮昌之妻甘慧仙之二姊夫，與黃禮昌係屬連襟關係，為二親等姻親，已據其於偵查
中供明在卷（見偵查卷二十二頁），而其竊取黃禮昌之駕駛執照部分，黃禮昌並未表
示告訴之意，（以）故檢察官亦未依竊盜罪起訴，原審竟予一併判決，顯有未受請求
之事項予以判決之違背法令，案已確定，且於被告不利，爰依刑事訴訟法第四百四十
一條、第四百四十三條提起非常上訴，以資救濟」等語。
本院按未受請求之事項予以判決者，其判決當然為違背法令，又三親等內姻親之間，
犯竊盜罪者，須告訴乃論，故被告所犯二親等姻親間竊盜罪與經檢察官起訴之變造特
種文書罪間，縱有方法、結果之牽連關係，因竊盜部分未經告訴，法院仍不得一併審
判。本件原判決認定被告因殺人案件被通緝，為免暴露身分，竟於民國八十六年八月
上旬某日，利用至桃園縣楊梅鎮○○路二三七巷三十八弄四十四號其連襟黃禮昌住處
作客之機會，竊取黃某所有之汽車駕駛執照一枚，得手後旋於同年月中旬某日，在其
住處，將駕照上黃禮昌之照片撕下，換貼其本人之照片，加以變造，備供遇警攔檢之
用，足生損害於警政機關身分查核作業之正確性及黃禮昌等情。而被告與黃禮昌係連
襟，為二親等姻親，所犯竊盜部分，係屬告訴乃論，遍觀警訊，及偵查卷，黃禮昌均
未表示告訴，檢察官亦未對此部分提起公訴，自不得認此部分與已起訴之變造特種文
書罪間，具有牽連犯之關係，併予審判，原審竟予一併判決，從一重論處被告竊盜罪
，酌處有期徒刑三月，顯有未受請求之事項予以判決之違法。案經確定，且不利於被
告，非常上訴意旨，執以指摘，洵有理由，應由本院將原判決撤銷，另行判決如主文
所載，以資救濟。
據上論結，應依刑事訴訟法第四百四十七條第一項第一款但書，刑法第二百十二條、
第四十一條、第三十八條第一項第二款，罰金罰鍰提高標準條例第一條前段、第二條
，判決如主文。
中      華      民      國    八十八    年      一      月     十四     日
                              最高法院刑事第二庭
                                  審判長法官  蔡  詩  文
                                        法官  莊  登  照
                                        法官  洪  明  輝
                                        法官  蔡  清  遊
                                        法官  林  增  福
      右正本證明與原本無異
                                              書  記  官
中      華      民      國    八十八    年      一      月     十九     日
                                                                   Ｍ
